---
title: "Фенол:Хлороформ"
author: "Romanov Stanislav"
date: "21 10 2021"
output: html_document
lang: russian
tags: ["Фенол:Хлороформ","Фенол","Хлороформ"]
---

### Фенол:Хлороформ

```{r echo=FALSE}

blogdown::shortcode("notice", "info",.content = "Фенол:Хлороформная смесь используется для очистки ДНК из лизатов и реакционных смесей с РНКазой или другими белками. Смесь фенол-хлороформа (пропорция 1:1) уравновешивается 0.1 М TrisHCl c pH8.0. Значение pH имеет важное значение, поскольку определяет растворимость нуклеиновых кислот в водной фазе в присутсвии фенола. РНК остается в водной фазе при кислых и щелочных pH, а ДНК только при щелочных, тогда как кислый pH приводит к переходу ДНК в органическую фазу. Готовить смесь требуется под тягой.")
```

-   Разморозить фенол в бане с горячей водой (до 68С)

-   Отмыть стеклянную емкость для фенол-хлороформа 10% SDS и дистиллятом

-   Приготовить 50-100 мл 0.1М TrisHCl (pH 8.0)

-   В мерном стакане отмерить равный объем фенола и хлороформа и смешать в бутылке

-   Налить 10% TrisHCl (pH 8.0) в емкость с фенол-хлороформом

-   Взболтать смесь и поставить отстаиваться в холодильник на 4С. Удалить излишки верхней водной фазы (оставить слой \~1 см) в слив органики

-   Хранить при 4С без доступа света

```{r echo=FALSE}

blogdown::shortcode("notice", "info",.content = "Обычно предлагается использовать смесь ФХИ (фенол:хлороформ:изоамиловый спирт в пропорции 25:24:1). Изоамиловый спирт препятствует вспениванию, его добавление качественно не влияет на выход ДНК.")
```

```{r echo=FALSE}

blogdown::shortcode("notice", "info",.content = "Фенол со временем окисляется и меняет окраску с прозрачной до желтой. Желтую окраску также преобретает фенол со стабилизаторами. Для предотвращения окисления в фенол добавляют 0.1% гидроксихинолина, а в 0.1М Tris добавляют 0.2%𝜷-меркаптоэтанол. Как показывает опыт, это не обязательно.")
```

[Рецепт от CSH](http://cshprotocols.cshlp.org/content/2015/6/pdb.rec085779.full?text_only=true)

[Рецепт из книги CSH](https://drive.google.com/file/d/1O3MoIow23Gt-nq4zK1MY46KMmslB3edw/view?usp=sharing) на странице 7

