---
title: "Экстракция c PEG"
author: "Romanov Stanislav"
date: "19 09 2021"
output: html_document
lang: russian
---

```{r setup, include=FALSE}
knitr::opts_chunk$set(echo = TRUE)
```

Экстракция c полиэтиленгликолем (ПЭГ, PEG) является быстрым и сравнительно простым методом очистки дцДНК из реакционных смесей, таких как ПЦР и реакции рестрикции. Преимуществом метода является возможность удалять фрагменты ДНК малого размера в процессе очистки. Изменяя концентрацию ПЭГ, можно регулировать диапазон осажденных фрагментов ДНК.

```{r echo=FALSE}

blogdown::shortcode("notice", "info",.content = "Полимер PEG способен вытеснять молекулы ДНК из водных растворов в присутствии катионов Na, K или Mg. Опуская физическую природу явления, кратко этот эффект можно объяснить следующим образом: полимер PEG заполняет объем реакционной смеси, выталкивая ДНК в оставшееся пространство (больше PEG - меньше свободного пространства). В то же время положительно заряженные катионы притягиваются к отрицательно заряженным фосфатным группам нуклеиновой кислоты и экранируют заряд ДНК. В отсутсвие достаточного пространства длинные молекулы ДНК конденсируются и выпадают в осадок, тогда как короткие молекулы остаются растворены в свободном пространстве водной фазы. Таким образом, чем выше концентрация PEG и катионов, тем короче молекулы ДНК, выпавшие в осадок.")

```

```{r echo=FALSE}

blogdown::shortcode("notice", "warning",.content = "Эффективность осаждения с PEG сильно падает, когда концентрация ДНК в растворе меньше 10 нг/мкл. Для количественного осаждения или очистки убедитесь, что в растворе достаточно ДНК. Это можно сделать с помощью электрофореза.")

```

```{r echo=FALSE}

blogdown::shortcode("notice", "warning",.content = "Эффективность осаждения с PEG сильно падает, когда концентрация ДНК в растворе меньше 10 нг/мкл. Для количественного осаждения или очистки убедитесь, что в растворе достаточно ДНК. Это можно сделать с помощью электрофореза.")
```

Протокол очистки ДНК с PEG

1.  Довести объем реакции до 100 мкл с помощью mQ.

2.  Добавить 50 мкл (половину объема) стокового раствора 45%PEG+30мМ MgCl~2~. Итоговая концентрация MgCl~2~ должна быть 10 мМ.

    ```{r echo=FALSE}

    blogdown::shortcode("notice", "note",.content = "Трехкратный стоковый раствор 45%PEG+30mM MgCl2 используется для очистки ПЦР-продуктов от праймеровых димеров. Такая очистка позволяет избавиться от ДНК<100-150bp. При необходимости можно довести сток до желаемой концентарции PEG добавлением нужного объема 30 мМ MgCl2.")
    ```

3.  Центрифугировать 15 минут на 10000g при комнатной температуре.

    ```{r echo=FALSE}

    blogdown::shortcode("notice", "tip",.content = "Здесь и дальше осадок не будет заметен, так что нужно пометить часть пробирки, в которой должен выпасть осадок, с помощью маркера. В дальнейшем нужно ориентировать пробирку относительно одинаковым способом.")
    ```

4.  Удалить супернатант, не задевая осадок.

5.  Чтобы избавиться от остаточных солей и PEG, промыть осадок с 1 мл 70% этанола. Центрифугировать \>5 мин при \>10000g на комнатной температуре.

6.  Удалить супернатант, не задевая осадок и повторить отмывку этанолом, снова центрифугировать.

7.  Удалить супернатант полностью, не задевая осадок.

    ```{r echo=FALSE}

    blogdown::shortcode("notice", "tip",.content = "Остатки этанола нужно сбросить центрифугированием и отобрать по-максимому с помощью микропипетки на 20 мкл.")
    ```

8.  Осушить осадок в течение 3-5 минут до исчезновения следов этанола.

    ```{r echo=FALSE}

    blogdown::shortcode("notice", "warning",.content = "Сушить осадок нужно не больше 5 минут. Пересушенная ДНК плохо растворяется в воде.")
    ```

9.  Растворить осадок в нужном объеме mQ или TE.
