---
title: "Протеиназа К"
author: "Romanov Stanislav"
date: "21 10 2021"
output: html_document
lang: russian
tags: ["Протеиназа К"]
---

```{r  echo=FALSE}

blogdown::shortcode("notice", "info",.content = "Протеиназа К - сериновая протеаза широкого спектра. Обнаружена в 1974 году в экстракте грибка Engyodontium album (Tritirachium album). Протеиназа К не обладает специфичностью и расщепляет широкий спектр белков, включая кератин, РНКазы и ДНКазы.")

blogdown::shortcode("notice", "note",.content = "Ферментативная активность протеиназы К осуществляется в присутсвии ионов кальция. В отсутствие Ca, или под действием хелатирующих агентов активность фермента снижается не полностю (на 80%), что позволяет очищать препараты ДНК в присутсвие ЭДТА. Кальций при этом, необходим для увеличения стабильности фермента и препятствует автолизу. Детергенты (0.5-1% SDS), соли гуанидина или мочевина, а также нагревание увеличивают доступность белков для фермента и ускоряют гидролиз. Активность фермента поддерживается в широком спектре pH, оптимум достигается при pH 8. Оптимальная температура 50-65С, хотя температура выше 65С ингибирует реакцию. Инактивация фермента возможна нагреванием до 95С (10мин), а также добавлением PMSF. Стоковые растворы готовят, как правило, в буферном растворе с добавлением Ca и концентрацией фермента 20 мг/мл.")

```

### Стоковый раствор Протеиназы К (20 мг/мл)

1.  Приготовить нужный объем буферного раствора 200мМ Tris-HCl pH8 + 3 mM CaCl~2~ из стоков:

    |                                                  | 1 ml      | 2 ml       | 4 ml         | 5ml      |
    |--------------------------------------------------|-----------|------------|--------------|----------|
    | [**1M Tris-HCl pH8**](labreagents/buffers/tris/) | 200 mkl   | 400 mkl    | 800 mkl      | 1000 mkl |
    | [**2.5M CaCl~2~**](/labreagents/buffers/сacl2/)  | 1.2 mkl   | 2.4 mkl    | 4.8 mkl      | 6 mkl    |
    | **mQ**                                           | 798.8 mkl | 1597.6 mkl | 3195\. 2 mkl | 3994 mkl |

2.  Растворить 20 мг Протеиназы К в 500 мкл буферного раствора

3.  Добавить равный объем глицерина

4.  Стерилизовать раствор фильтрацией через 0.22 мкм фильтр

5.  Хранить аликвоты при -20С.

Состав стокового раствора: Протеиназа К (20 мг/мл), 100мМ Трис pH8, 1.5 мМ CaCl~2~, глицерин 50%.

```{r echo=FALSE}
blogdown::shortcode("notice", "info",.content = "Глицерин препятствует заморозке. При необходимости вместо глицерина можно добавить равный объем mQ. Замороженные стоковые растворы нужно аликвотировать, так как фермент недостаточно устойчив к множественным заморозкам-разморозкам.")
```

#### Дополнительная информация

[Статья в википедии](https://en.wikipedia.org/wiki/Proteinase_K)

[Протеиназа К в вопросах и ответах](https://www.goldbio.com/articles/article/20-answers-to-important-proteinase-k-questions-plus-free-printable-fact-sheet)
