---
title: "PBS"
author: "Romanov Stanislav"
date: "21 10 2021"
tags: [ "PBS"]
---

### PBS

```{r echo=FALSE}

blogdown::shortcode("notice", "info",.content = "Натрий-фосфатный буфер - распространенный буферный изотонический раствор, применяемый  для отмывки клеток, растворения реактивов, приготовления реакционных смесей и пр.")

```

```{r echo=FALSE}

blogdown::shortcode("notice", "warning",.content = "Для приготовления PBS используется двузамещенный гидрофосфат натрия. Монозамещенный фосфат натрия не подходит для данного рецепта.")

```

**Рецепт 10xPBS**

-   Взвесить следующие компоненты

+-----------------------------------------+--------------+----------+-----------+-----------+-----------+-----------+--------+
|                                         | Концентрация | 50 мл, г | 100 мл, г | 200 мл, г | 250 мл, г | 500 мл, г | 1 л, г |
+=========================================+==============+==========+===========+===========+===========+===========+========+
| **NaCl** (Mw58.44)                      | 1.37М        | 4        | 8         | 16        | 200       | 40        | 80     |
+-----------------------------------------+--------------+----------+-----------+-----------+-----------+-----------+--------+
| **KCl** (Mw 74.55)                      | 27мМ         | 0.1      | 0.2       | 0.4       | 0.5       | 1         | 2      |
+-----------------------------------------+--------------+----------+-----------+-----------+-----------+-----------+--------+
| **Na~2~HPO~4~** (Mw 141.96) или         | 100мМ        | 0.71     | 1.42      | 2.84      | 3.55      | 7.1       | 14.2   |
|                                         |              |          |           |           |           |           |        |
| **Na~2~HPO~4~• 2H~2~O** (Fw 177.99) или |              | 0.89     | 1.78      | 3.56      | 4.45      | 8.9       | 17.8   |
|                                         |              |          |           |           |           |           |        |
| **Na~2~HPO~4~• 4H~2~O** (Fw 209.07) или |              | 1.04     | 2.09      | 4.18      | 5.23      | 10.5      | 20.9   |
|                                         |              |          |           |           |           |           |        |
| **Na~2~HPO~4~• 7H~2~O** (Fw 268.07)     |              | 1.34     | 2.68      | 5.36      | 6.70      | 13.4      | 26.8   |
+-----------------------------------------+--------------+----------+-----------+-----------+-----------+-----------+--------+
| **KH~2~PO~4~** (Mw 136.09)              | 18мМ         | 0.1      | 0.2       | 0.4       | 0.5       | 1         | 2      |
+-----------------------------------------+--------------+----------+-----------+-----------+-----------+-----------+--------+

-   Довести до нужного объема добавлением mQ. pH полученного раствора должен быть 6.8. После разбавления до 1xPBS pH должен стать 7.4 После приготовления раствора следует проверить значение pH при помощи pH-метра. При необходимости, можно скорректировать pH при помощи соляной кислоты или гидроксида натрия.
-   Стерилизовать раствор 0.22 мкм фильтром или автоклавированием
-   Хранить на 4С или в морозильнике

[Приложение от MERK](https://www.sigmaaldrich.com/RU/en/support/calculators-and-apps/10x-phosphate-buffered-saline)

